臺灣高等法院刑事判決
110年度上訴字第2101號
上  訴  人  
即  被  告  黃德俊



選任辯護人  鄒玉珍律師(法扶律師)          
上列上訴人即被告因毒品危害防制條例案件，不服臺灣桃園地方
法院110年度訴字第137號，中華民國110年4月12日第一審判決（
起訴案號：臺灣桃園地方檢察署109年度偵字第7934號），提起
上訴，本院判決如下：
    主  文
上訴駁回。
    事實及理由
一、經本院審理結果，認第一審以上訴人即被告黃德俊犯修正前
    毒品危害防制條例第4條第6項、第3項之販賣第三級毒品未
    遂罪，量處有期徒刑1年10月，並就扣案之物依法宣告沒收
    ，核其認事用法及量刑均無不當，應予維持，除證據部分應
    補充「被告於本院審理時之自白」外，其餘均引用第一審判
    決書記載之事實、證據及理由（如附件）。
二、被告上訴意旨略以：被告於偵審時均坦承犯行，且深具悔意
    ，僅因一時貪念而販賣毒品，且本案僅販賣未遂，被警查獲
    時亦主動將車上其餘毒品咖啡包交出，對於社會秩序與國民
    健康之危害程度尚非至鉅，原審量刑難謂符合罪刑相當及比
    例原則，請求依刑法第59條從輕量刑云云。
三、經查：　　　
　㈠刑事審判旨在實現刑罰權之分配的正義，故法院對有罪被告
    之科刑，應符合罪刑相當之原則，使輕重得宜，罰當其罪，
    以契合社會之法律感情，此所以刑法第57條明定科刑時應審
    酌一切情狀，尤應注意該條所列10款事項以為科刑輕重之標
    準，俾使法院就個案之量刑，能斟酌至當。而量刑輕重係屬
    事實審法院得依職權自由裁量之事項，苟已斟酌刑法第57條
    各款所列情狀而未逾越法定刑度，不得遽指為違法（最高法
    院72年台上字第6696號判例參照）。查：原判決已說明被告
    依刑法第25條第2項之規定，按既遂犯之刑度減輕其刑，及
    被告於偵查及審理中均自白涉犯上開犯行，依修正前毒品危
    害防制條例第17條第2項規定，遞減輕其刑，且被告販賣第
    三級毒品未遂之犯行無刑法第59條規定之適用；量刑時並審
    酌被告無視政府杜絕毒品犯罪之禁令，恣意著手販賣第三級
    毒品欲以牟利，助長施用毒品行為更形猖獗，有戕害國民身
    心健康之虞，所為實無足取；惟念其犯後尚能坦承犯行，且
    本件毒品未及賣出即遭查獲，並未造成實害，併考量所欲販
    賣之毒品種類、數量，兼衡其智識程度、生活狀況，暨犯罪
    之動機、手段、素行、犯後態度等一切情狀，量處有期徒刑
    1年10月。原審已依刑法第57條各款所列情狀加以審酌，於
    法定刑度之內，予以量定，客觀上並無明顯濫權或失之過重
    情形，亦未違反比例原則。
　㈡次按刑法第59條規定之酌量減輕其刑，必須犯罪另有特殊之
    原因與環境，在客觀上足以引起一般同情，認為即使予以宣
    告法定最低度刑，猶嫌過重者，始有其適用。此所謂法定最
    低度刑，固包括法定最低本刑；惟遇有其他法定減輕之事由
    者，則應係指適用其他法定減輕事由減輕其刑後之最低度刑
    而言。倘被告別有法定減輕事由者，應先適用法定減輕事由
    減輕其刑後，猶認其犯罪之情狀顯可憫恕，即使科以該減輕
    後之最低度刑仍嫌過重者，始得適用刑法第59條規定酌量減
    輕其刑（最高法院100年度台上字第744號判決意旨參照）。
    此項犯罪情狀是否顯可憫恕而酌量減輕其刑之認定，亦屬法
    院得依職權自由裁量之事項。查本件被告行為時正值青壯，
    不思循正途賺取金錢，無視政府反毒政策，為了一己私利，
    竟甘冒重典而透過上網於通訊社群軟體「We Chat」之公開
    群組內兜售之販賣毒品手段，對不特定之人傳遞販賣毒品咖
    啡包之訊息，犯罪情節難認輕微，可見其犯罪之主觀惡性高
    。復考以嚴禁販賣毒品之立法目的，係為防止毒品氾濫，影
    響國人健康，維護國內治安，被告為思慮成熟之成年人，絲
    毫未考慮販賣毒品對社會、國人之不良影響，為圖不法利益
    而為本件犯行。且被告販毒動機係為獲取利潤，實無任何事
    證足認被告為本件犯罪時，有何特殊之原因與環境，在客觀
    上足以引起一般同情，而顯然可憫恕之情狀。況被告本案犯
    行依偵審中自白、未遂等減刑事由遞減輕其刑後，最低度法
    定刑與被告之犯行相比，客觀上並無何情輕法重、情堪憫恕
    之情形。故本件無刑法第59條規定之適用，被告執此為由提
    起上訴，並無理由。
四、綜上所述，被告以前詞指摘原判決不當，並無理由，本件上
    訴應予駁回。　　    
據上論斷，應依刑事訴訟法第368條、第373條，判決如主文。
本案經檢察官蔡孟利提起公訴，檢察官吳慧蘭到庭執行職務。
中　　華　　民　　國　　110 　年　　12　　月　　28　　日
                  刑事第七庭    審判長法　官  孫惠琳
                                      法　官  連雅婷
                                      法　官  張育彰
以上正本證明與原本無異。
如不服本判決，應於收受送達後20日內向本院提出上訴書狀，其
未敘述上訴之理由者並得於提起上訴後20日內向本院補提理由書
（均須按他造當事人之人數附繕本）「切勿逕送上級法院」。
                                      書記官  蔡麗春
中　　華　　民　　國　　110 　年　　12　　月　　28　　日






附件：
臺灣桃園地方法院刑事判決
                                      110年度訴字第137號
公　訴　人　臺灣桃園地方檢察署檢察官
被　　　告　黃德俊　男　（民國00年0月0日生）
                    身分證統一編號：Z000000000號
                    住○○市○○區○○路000巷00弄0○0號
                    居桃園市○○區○○路000號
                    （現於法務部○○○○○○○執行中）
指定辯護人　本院公設辯護人陳瑞明
上列被告因違反毒品危害防制條例案件，經檢察官提起公訴（10
9 年度偵字第7934 號），本院判決如下：
    主  文
黃德俊販賣第三級毒品，未遂，處有期徒刑壹年拾月。
扣案之如附表編號一、二所示之物均沒收。
    事  實
一、黃德俊明知「3,4-亞甲基雙氧苯基乙基胺丁酮」為毒品危害
    防制條例所列管之第三級毒品，不得販賣或意圖販賣而持有
    ，竟意圖營利，基於販賣第三級毒品3,4-亞甲基雙氧苯基乙
    基胺丁酮之犯意，於民國109 年2 月19日，以附表編號二所
    示行動電話連結網際網路，登入通訊社群軟體「WeChat」，
    以暱稱「孤獨」在「NO哥氣球館內」公開群組內，張貼「大
    桃園（菸符號、花符號）都可以找我，品質把關安心使用，
    外縣市＋車資」等暗示摻有3,4-亞甲基雙氧苯基乙基胺丁酮
    成分毒品咖啡包（下稱毒品咖啡包）之販售訊息。適有桃園
    市政府警察局中壢分局警員王孟彥以暱稱「阿兩」於同日登
    入通訊軟體「WeChat」執行網路巡邏而發覺上開訊息，黃德
    俊陸續於同日17時12分許及同年月23日某時，主動向王孟彥
    聯繫，王孟彥遂於同年月28日表示欲向其購買毒品咖啡包，
    雙方約定黃德俊以新臺幣（下同）2,300 元之代價，販賣毒
    品咖啡包5 包予王孟彥，並在桃園市○○區○○路000 號進行交
    易。嗣於同日晚上10時5 分許，黃德俊駕駛車號0000-00 號
    自用小客車搭載不知情之同事李家興抵達上址，在上開車輛
    後座將毒品咖啡包5 包交付王孟彥，經王孟彥確認無訛，現
    場埋伏員警旋當場表明警察身分逮捕黃德俊而未遂，並扣得
    如附表編號一、二所示之物。
二、案經桃園市政府警察局中壢分局移送臺灣桃園地方檢察署檢
    察官偵查後起訴。
    理  由
壹、程序部分：
一、按被告以外之人於審判外之言詞或書面陳述，除法律有規定
    者外，不得作為證據；又被告以外之人於審判外之陳述，雖
    不符合同法第159 條之1 至第159 條之4 之規定，但經當事
    人於審判程序同意作為證據，法院審酌該言詞陳述或書面陳
    述作成時之情況，認為適當者，亦得為證據；當事人、代理
    人或辯護人於法院調查證據時，知有第159 條第1 項不得為
    證據之情形，而未於言詞辯論終結前聲明異議者，視為有前
    項之同意，刑事訴訟法第159 條第1 項及第159 條之5 分別
    定有明文。查檢察官、被告及其辯護人就下述供述證據方法
    之證據能力，於言詞辯論終結前均未聲明異議，而經本院審
    酌各該證據方法之作成時，並無其他不法之情狀，均適宜為
    本案之證據，依刑事訴訟法第159 條之5 之規定，有證據能
    力。
二、其餘資以認定本案犯罪事實之非供述證據，亦查無違反法定
    程序取得之情，依刑事訴訟法第158 條之4 規定反面解釋，
    洵具證據能力。
貳、實體部分：
一、認定犯罪事實之依據及理由：
  ㈠上開事實，業經被告黃德俊於警詢、偵查、本院準備程序及
    審理時均坦承不諱（見偵查卷第27頁、第31頁至第35頁、第
    37頁、第169 頁至第172 頁；本院卷第56頁、第107 頁），
    並有桃園市政府警察局中壢分局職務報告及照片28張附卷可
    憑（見偵查卷第75頁至第77頁及第95頁至第121 頁），復有
    如附表編號一所示之物扣案可佐。再前開扣案物經送檢驗結
    果，含第三級毒品3,4-亞甲基雙氧苯基乙基胺丁酮成分乙節
    ，有內政部警政署刑事警察局109 年3 月27日刑鑑字第1090
    022877號鑑定書1 份附表可參（見偵查卷第207 頁），足認
    被告上開任意性自白與事實相符，堪予採信。
  ㈡按我國法令對販賣毒品者臨以嚴刑，惟毒品仍無法禁絕，其
    原因實乃販賣毒品存有巨額之利潤可圖，故販賣毒品者，如
    非為巨額利潤，必不冒此重刑之險，是以有償交易毒品者，
    除非另有反證證明其出於非圖利之意思而為，概皆可認其係
    出於營利之意而為（最高法院93年度台上字第1651號、87年
    度台上字第3164號判決意旨參照）。再者，毒品並無公定之
    價格，不論任何包裝，均可任意分裝增減分量，而每次買賣
    之價量，亦可能隨時依雙方間之關係深淺、資力、需求量及
    對行情之認知、來源是否充裕、查緝是否嚴緊，購買者被查
    獲時供述購買對象之可能性風險之評估等而異其標準，非可
    一概而論。惟販賣者從價差或量差中牟利方式雖異，但其意
    圖營利之非法販賣行為則同一。本件被告既已於本院審理中
    坦承販賣第三級毒品未遂犯行，顯見被告有從中獲得價差之
    利益，而有營利之意圖，至為灼然。
  ㈢綜上所述，本案事證明確，被告犯行堪予認定，應依法論科
    。
二、新舊法比較
  ㈠按行為後法律有變更者，適用行為時之法律；但行為後之法
    律有利於行為人者，適用最有利於行為人之法律，刑法第2
    條第1 項定有明文。又比較時應就與罪刑有關之共犯、未遂
    犯、想像競合犯、牽連犯、連續犯、結合犯，以及累犯加重
    、自首減輕暨其他法定加減原因（如身分加減）與加減例等
    一切情形，綜其全部罪刑之結果而為比較（最高法院107 年
    度台上字第3758號判決意旨足資參照）。
  ㈡查被告黃德俊於行為後，毒品危害防制條例第4 條第3 項及
    第17條第2 項規定已於108 年12月17日修正，且於109 年1
    月15日公布，並於同年7 月15日施行。修正前同條例第4 條
    第3 項原規定：「製造、運輸、販賣第三級毒品者，處七年
    以上有期徒刑，得併科新臺幣七百萬元以下罰金」，修正後
    法定刑提高為「七年以上有期徒刑，得併科新臺幣一千萬元
    以下罰金」；修正前同條例第17條第2 項規定：「犯第4 條
    至第8 條之罪於偵查及審判中均自白者，減輕其刑」，修正
    後條文則為：「犯第4 條至第8 條之罪於偵查及歷次審判中
    均自白者，減輕其刑」，是被告須於歷次審判中均自白，始
    得依修正後同條例第17條第2 項規定其刑，惟依修正前該條
    規定，並未明文規定被告須於「歷次」審判中均自白，而依
    相關實務見解，則認被告僅須於偵查及審判中各有一次自白
    ，即符合此項減輕其刑規定，不以始終承認犯行為必要（最
    高法院99年度台上字第5731號、第5522號、第4874號、100
    年度台上字第698 號等判決意旨參照）。是新法就減輕其刑
    之要件加以限縮，非較有利於被告。經比較新舊法之結果，
    均以修正前之規定對被告較為有利，依刑法第2 條第1 項前
    段規定，應適用被告行為時即修正前毒品危害防制條例第4
    條第3 項及第17條第2 項等規定。
三、論罪科刑
  ㈠核被告黃德俊所為，則係犯修正前毒品危害防制條例第4 條
    第6 項、第3 項之販賣第三級毒品未遂罪。其意圖販賣而持
    有第三級毒品之低度行為，為其販賣第三級毒品未遂之高度
    行為所吸收，不另論罪。
  ㈡加重減輕事由：
  ⒈被告就上開販賣第三級毒品未遂犯行，已著手於犯罪行為之
    實行，然未及賣出即遭警查獲而不遂，為未遂犯，爰依刑法
    第25條第2 項之規定，按既遂犯之刑度減輕其刑。
  ⒉被告於偵查及審理中均自白涉犯上開犯行，爰依修正前毒品
    危害防制條例第17條第2 項規定，遞減輕其刑。
  ⒊另按刑法第59條規定犯罪之情狀顯可憫恕，認科以最低度刑
    仍嫌過重者，得酌量減輕其刑，此雖為法院依法得行使裁量
    之事項，然非漫無限制，必須犯罪另有特殊之原因、環境與
    情狀，在客觀上足以引起一般之同情，認為即予宣告法定最
    低度刑期，猶嫌過重者，始有其適用。是以，為此項裁量減
    輕其刑時，必須就被告全部犯罪情狀予以審酌，在客觀上是
    否有足以引起社會上一般人之同情，而可憫恕之情形，始謂
    適法（最高法院88年度台上字第6683號判決意旨可參）。查
    被告販賣第三級毒品之犯行，既已依刑法第25條第2 項、毒
    品危害防制條例第17條第2 項規定遞減輕其刑，已與刑法第
    59條所稱犯罪之情狀顯可憫恕，認科以最低刑度猶嫌過重之
    要件不符，自無再依刑法第59條規定酌減其刑之餘地。是辯
    護人請求再依刑法第59條減輕其刑云云，尚非可採。
  ㈢量刑：爰以行為人責任為基礎，審酌被告無視政府杜絕毒品
    犯罪之禁令，恣意著手販賣第三級毒品欲以牟利，助長施用
    毒品行為更形猖獗，有戕害國民身心健康之虞，所為實無足
    取；惟念其犯後尚能坦承犯行，且本件毒品未及賣出即遭查
    獲，並未造成實害，併考量所欲販賣之毒品種類、數量，兼
    衡其智識程度、生活狀況，暨犯罪之動機、手段、素行、犯
    後態度等一切情狀，量處如主文所示之刑，以示儆懲。
四、沒收部分
  ㈠扣案如附表編號一所示之物，經內政部警政署刑事警察局鑑
    定結果，含第三級毒品3,4-亞甲基雙氧苯基乙基胺丁酮成分
    ，業經本院認定如前，為違禁物，不問屬於犯罪行為人與否
    ，依刑法第38條第1 項規定沒收之。至因鑑驗用罄毒品部分
    ，既已滅失，無庸另為沒收之諭知。另用以盛裝上開第三級
    毒品之包裝袋，均無法與毒品完全析離，亦應一併依上開規
    定予以宣告沒收。
  ㈡扣案如附表編號二所示之行動電話1 支（含SIM 卡1 張），
    係被告黃德俊所有，且供其聯繫本案販賣第三級毒品犯罪事
    宜所用之物，業據被告供承在卷（見本院卷第105 頁），不
    問屬於犯罪行為人與否，應依毒品危害防制條例第19條第1
    項規定諭知沒收。
  ㈢扣案如附表編號三所示之行動電話1 支（含SIM 卡1 張），
    並非被告所有，爰不予宣告沒收。
據上論斷，應依刑事訴訟法第299 條第1 項前段，修正前毒品危
害防制條例第4 條第6 項、第3 項、第17條第2 項，毒品危害防
制條例第19條第1 項，刑法第2 條第1 項前段、第11條、第25條
第2 項、第38條第1 項，判決如主文。
本案經檢察官蔡孟利提起公訴，經檢察官林鈺瀅到庭執行職務。
中    華    民    國   110    年    4     月    12    日
                  刑事第十四庭  審判長法  官  江德民
                                      法  官  曾名阜
                                      法  官  程欣儀
以上正本證明與原本無異。
如不服本判決應於收受判決後20日內向本院提出上訴書狀，並應
敘述具體理由。其未敘述上訴理由者，應於上訴期間屆滿後20日
內向本院補提理由書(均須按他造當事人之人數附繕本)「切勿逕
送上級法院」。
                                      書記官　沈詩婷
中　　華　　民　　國　 110　　年　　4 　　月　　14　　日



附錄本案論罪科刑法條：
修正前毒品危害防制條例第4條
製造、運輸、販賣第一級毒品者，處死刑或無期徒刑；處無期徒
刑者，得併科新臺幣2 千萬元以下罰金。
製造、運輸、販賣第二級毒品者，處無期徒刑或7 年以上有期徒
刑，得併科新臺幣1 千萬元以下罰金。
製造、運輸、販賣第三級毒品者，處7 年以上有期徒刑，得併科
新臺幣7 百萬元以下罰金。
製造、運輸、販賣第四級毒品者，處5 年以上12年以下有期徒刑
，得併科新臺幣3 百萬元以下罰金。
製造、運輸、販賣專供製造或施用毒品之器具者，處1 年以上7
年以下有期徒刑，得併科新臺幣1 百萬元以下罰金。
前五項之未遂犯罰之。

附表

編號 物品名稱 備註  一 毒品咖啡包6 包（含包裝袋6 只） 總毛重38.47 公克，總淨重約32.01 公克，因取樣1.01公克用罄，驗餘淨重31.00 公克，檢出3,4-亞甲基雙氧苯基乙基胺丁酮成分，純度約2 ％，驗前總純質淨重約0.64公克。  二 IPHONE 6手機1 支 插有門號0000000000號SIM 卡1 張、IMEI：000000000000000號  三 三星A7手機1 支 插有門號0000000000號SIM 卡1 張、IMEI①：000000000000000/11號、IMEI②：000000000000000/11號